【裁判字號】    97,訴緝,8
【裁判日期】    970610
【裁判案由】    毒品危害防制條例
【裁判全文】
臺灣臺東地方法院刑事判決               97年度訴緝字第8號
公  訴  人  臺灣臺東地方法院檢察署檢察官
被      告  甲○○
上列被告因違反毒品危害防制條例等案件，經檢察官提起公訴（
95年度毒偵字第305號），本院行簡式審判程序，判決如下：
    主  文
甲○○施用第一級毒品，處有期徒刑玖月，扣案之注射針筒壹支
、橡皮管壹條均沒收；又施用第二級毒品，處有期徒刑肆月，扣
案之第二級毒品甲基安非他命肆小包（驗餘含袋毛重合計肆點伍
肆壹肆公克）均沒收銷燬之。應執行有期徒刑壹年，扣案之第二
級毒品甲基安非他命肆小包（驗餘含袋毛重合計肆點伍肆壹肆公
克）均沒收銷燬之，注射針筒壹支、橡皮管壹條均沒收。
    事  實
一、甲○○前曾因施用第一級毒品及第二級毒品案件，經本院於
    民國93年 7月16日以93年度毒聲字第69號裁定送觀察、勒戒
    ，嗣因認有繼續施用毒品之傾向，復於同年 9月10日以93年
    度毒聲字第91號裁定令入戒治處所強制戒治，執行期滿日期
    原為94年9月9日，嗣於94年 4月26日停止戒治而釋放，並經
    臺灣臺東地方法院檢察署檢察官於同年 5月24日，以94年度
    戒毒偵字第15號案件為不起訴處分確定在案，竟不知悔改，
    於上開強制戒治執行完畢釋放後 5年內，猶基於施用第一級
    毒品海洛因及第二級毒品甲基安非他命之各別犯意，於95年
    9月17日晚間10時許，在其臺東縣臺東市○○街107號住處廁
    所內，將甲基安非他命倒入玻璃球內，以火燒烤吸食煙氣之
    方式，施用甲基安非他命（起訴書贅載安非他命）1 次，另
    於同年月18日晚間 8時30分至10時45分許間為警採尿往前回
    溯24小時內之某時，在某不詳處所，先將海洛因倒入空塑膠
    袋內，以注射針筒吸水注入該塑膠袋內混合稀釋後，另以橡
    皮管綁住其手臂，再以該注射針筒抽取上開混合物，而以前
    揭針筒注射手臂靜脈之方式，施用海洛因 1次。嗣於同年月
    18日下午3時40分許，經警在同市○○路○段與貴陽街口緝獲
    ，並當場自其身上及其所駕駛之車牌號碼 8W-1887號自用小
    客車內，分別扣得甲基安非他命（起訴書誤載為安非他命）
    4小包（驗餘含袋毛重合計 4.5414公克）、其所有供施用海
    洛因所用之注射針筒1支及橡皮管1條。
二、案經臺東縣警察局成功分局報告臺灣臺東地方法院檢察署檢
    察官偵查起訴。
    理  由
一、本案被告甲○○所犯係死刑、無期徒刑、最輕本刑為 3年以
    上有期徒刑以外之罪，亦非高等法院管轄之第一審案件，而
    被告於本院行準備程序中就被訴事實為有罪之陳述，經告知
    簡式審判程序之旨，並聽取公訴人及被告意見後，本院合議
    庭依刑事訴訟法第 273條之1第1項規定，裁定由受命法官獨
    任進行簡式審判程序，合先敘明。
二、上揭犯罪事實，業據被告甲○○於本院審理中坦白承認，且
    其於95年 9月18日警詢時，為警所採集之尿液（尿液檢體編
    號 E-036號）經送鑑驗結果，分別呈海洛因之主要代謝物嗎
    啡及甲基安非他命之陽性反應，此有慈濟大學濫用藥物檢驗
    中心檢驗總表、臺東縣警察局成功分局毒品索取代碼表及勘
    察採證同意書各 1紙附卷足憑。又毒品施用後於尿液中可檢
    出之時間，受施用劑量及頻率、施用方式、飲水量多寡、個
    人體質及其代謝情況等因素影響，因個案而異，海洛因一般
    可檢出之時間為施用後2至4日，甲基安非他命為1至5日，而
    海洛因服用後24小時內經由尿液排出之量可達施用劑量之80
    %，甲基安非他命服用後24小時內則約有施用量之70%排泄於
    尿液中，此有行政院衛生署管制藥品管理局92年 3月10日管
    檢字第0920001495號函可資參照；而尿液中是否含有海洛因
    、甲基安非他命或安非他命反應，經以氣相層析質譜儀（GC
    / MS）分析方法進行確認檢驗，尿液檢體中濫用藥物或其代
    謝物之濃度高於或等於下列之濃度時，即可認定鴉片類、安
    非他命類之藥物存在：(1)嗎啡：300ng/mL；(2)安非他命：50
    0ng/mL；(3)甲基安非他命：500ng/mL，且就尿液檢體中甲基
    安非他命之濃度高於500ng/mL時，其代謝物安非他命之濃度
    亦應同時等於或高於200ng/mL，方可判定為甲基安非他命陽
    性反應，此觀卷附前開檢驗報告之說明甚詳，另行政院衛生
    署管制藥品管理局90年9月13日管檢字第98064號函亦可參照
    。復依法務部法醫研究所93年10月13日法醫毒字第09300035
    74號函文所載，海洛因經人體代謝後，在尿液中不會代謝產
    生可待因，但非法濫用之海洛因毒品在製造過程中常含有少
    量雜質乙醯可待因，乙醯可待因經人體代謝後，在尿液中會
    產生可待因，且實務上國內查獲之海洛因毒品內常摻有各種
    不同之物質，如稀釋物澱粉、興奮劑、解熱鎮痛劑、抗組織
    胺藥、支氣管擴張劑等，甚至有摻入大量可待因之案例，因
    此非法施用海洛因毒品者，在尿液中可檢出較大量之嗎啡成
    分及較少量可待因成分。本案前揭確認檢驗，均係以氣相層
    析質譜儀進行檢驗，為目前公認較為精細之檢驗方式，一般
    均不致產生海洛因、安非他命或甲基安非他命之偽陽性反應
    ，且就檢驗之檢體而言，並不要求達到閥值之濃度，而係以
    分析物是否存在為準，分析結果等於或高於最低可檢濃度（
    LOQ ）時，即稱之為陽性。查被告前開尿液檢體之確認檢驗
    結果分別為嗎啡：約 45,430ng/mL，可待因：6,605ng/mL，
    甲基安非他命：17,135ng/mL，安非他命： 1,235ng/mL，均
    高於該確認結果報告之最低可檢濃度，且嗎啡濃度遠高於可
    待因之濃度，依前揭說明，足認被告尿液中之嗎啡及甲基安
    非他命確呈陽性反應，且被告係於95年 9月18日為警採尿往
    前回溯24小時內之某時施用海洛因，應無疑義。此外，扣案
    之晶體 4小包（驗餘含袋毛重合計4.5414公克）經送鑑定結
    果，均檢出有甲基安非他命之成分，此有慈濟大學濫用藥物
    檢驗中心95年12月20日慈大藥字第95122020號鑑定書及臺灣
    臺東地方法院檢察署95年度東院檢安保字第56號扣押物品清
    單各 1紙存卷可查，並有臺東縣警察局成功分局搜索、扣押
    筆錄及扣押物品目錄表1份、查獲現場照片4張在卷可參，復
    有扣案之注射針筒1支及橡皮管1條可資佐憑。綜上，足認被
    告自白與事實相符，本案事證明確，其施用海洛因及甲基安
    非他命之犯行，均堪認定。又被告前因施用第一級毒品及第
    二級毒品案件，經本院以93年度毒聲字第69號裁定送觀察、
    勒戒後，因認有繼續施用毒品傾向，又以93年度毒聲字第91
    號裁定令入戒治處所強制戒治，執行期滿日期原為94年9月9
    日，嗣於94年 4月26日停止戒治而釋放，並經臺灣臺東地方
    法院檢察署檢察官於同年 5月24日，因強制戒治期滿而以94
    年度戒毒偵字第15號案件為不起訴處分確定等情，有臺灣高
    等法院被告前案紀錄表 1份在卷可考，是被告於強制戒治執
    行完畢釋放後，5 年內再犯本案施用毒品之罪，自應依法論
    科。
三、按海洛因及甲基安非他命分別為毒品危害防制條例第2條第2
    項第1款、第2款所明定之第一級毒品及第二級毒品，而甲基
    安非他命則係安非他命之衍生物。核被告施用海洛因之行為
    ，係犯毒品危害防制條例第10條第 1項之施用第一級毒品罪
    ，其施用甲基安非他命之行為，係犯同條例第10條第 2項之
    施用第二級毒品罪。被告持有海洛因及甲基安非他命嗣進而
    施用之，其持有之低度行為應分別為施用之高度行為所吸收
    ，均不另論罪。又被告所犯上開二罪間，犯意各別，行為互
    殊，罪名不同，應予分論併罰。爰審酌被告正值壯年，不思
    尋求正當之身心發展，前已因施用毒品案件，經觀察、勒戒
    及強制戒治執畢已如上述，猶不知省悟，未見其斷絕毒害而
    一再施用毒品，顯見其自制力薄弱，且未衷心悛悔，漠視法
    令之禁制，又施用毒品，非但足以導致個人之精神障礙、性
    格異常，甚至造成生命危險，而戕害一己之身心健康，且對
    社會治安可能之危害程度非微，又被告犯後就施用海洛因乙
    情，並未能於偵查中坦承犯罪，惟念及其於本院審理時已坦
    認全部犯行，且其施用毒品之動機及目的僅在求一己快感，
    毒害己身，於他人之法益尚未生實際侵害，兼衡其品行、智
    識程度、生活狀況、犯罪情節、持有甲基安非他命之數量驗
    前含袋總重達4.5749公克及公訴人就施用第二級毒品部分之
    求刑尚屬允當等一切情狀，各量處如主文所示之刑，並定其
    應執行之刑。又公訴人雖就被告施用第一級毒品部分具體求
    刑有期徒刑 8月，惟本院認以量處如主文所示之刑為適當，
    公訴人此部分之求刑，尚屬過輕，附此敘明。另按本條例施
    行前，經通緝而未於中華民國96年12月31日以前自動歸案接
    受偵查、審判或執行者，不得依本條例減刑；本條例自中華
    民國96年7月16日施行，中華民國96年罪犯減刑條例第5條、
    第16條分別定有明文。亦即，於該條例96年 7月16日施行前
    經通緝，而未於96年12月31日以前自動歸案接受審判者，不
    得依該條例減刑。查被告上開所犯二罪，其犯罪時間固均係
    於96年4月24日之前，且無該條例第3條所定不予減刑之情形
    ，然被告前因本案犯行，經本院審理中傳拘未著，而於96年
    3月7日以96年東院和刑義緝字第33號通緝書發布通緝，嗣於
    97年5月12日凌晨1時許，經臺東縣警察局員警在臺東縣臺東
    市○○街41號前將其逮捕緝獲到案等情，業據被告於警詢時
    供承在卷，並有本院上開通緝書及97年東院和刑義銷字第42
    號撤銷通緝書、臺灣高等法院被告前案紀錄表、臺東縣警察
    局通緝案件移送書各 1份存卷可考，足認被告係於中華民國
    96年罪犯減刑條例施行前，即已因本案而經本院發布通緝，
    嗣由臺東縣警察局於97年 5月12日將其緝獲歸案，而非屬96
    年12月31日前即自動歸案接受審判之情形，揆諸上揭規定，
    均不得予以減刑，併予指明。至扣案之甲基安非他命 4小包
    （驗餘含袋毛重合計4.5414公克）係屬第二級毒品之違禁物
    已如上述，均應依毒品危害防制條例第18條第 1項前段沒收
    銷燬之。另包裹前開甲基安非他命之夾鏈袋 4只，雖均係用
    於包裝毒品，防止其裸露、逸出及受潮，便於攜帶施用，惟
    慈濟大學濫用藥物檢驗中心鑑定時，既未將上開夾鏈袋與甲
    基安非他命分別秤重，有前揭鑑定書可憑，顯見其與扣案之
    甲基安非他命具有不可析離之關係，均應一併沒收銷燬之。
    又上開甲基安非他命送鑑定時，經鑑定機關另取合計0.0335
    公克鑑驗用罄，此部分業已滅失，爰不予宣告沒收銷燬。再
    扣案之注射針筒1支及橡皮管1條，均係供被告施用海洛因所
    用之物，而上揭物品均為被告所有，業據其供明在卷，又此
    等物品本質上尚可供其他用途使用，客觀上均難認係專供施
    用毒品之器具，自應依刑法第38條第1項第2款宣告沒收。
據上論斷，應依刑事訴訟法第 273條之1第1項、第299條第1項前
段，毒品危害防制條例第10條第1項、第2項、第18條第 1項前段
，刑法第11條、第38條第1項第2款、第51條第 5款，判決如主文
。
本案經檢察官乙○○到庭執行職務
中    華    民    國    97    年    6     月    10    日
                  刑事第四庭  法  官  劉正偉
以上正本證明與原本無異。
如不服本判決應於收受本判決後10日內向本院提出上訴書狀；上
訴書狀應敘述具體理由。未敘述上訴理由者，應於上訴期間屆滿
後20日內向本院補提理由書狀（均須按他造當事人之人數附繕本
）。「切勿逕送上級法院」。
                              書記官  王希文
中    華    民    國    97    年    6     月    10    日
附錄論罪科刑法條全文：
毒品危害防制條例第10條：
施用第一級毒品者，處6月以上5年以下有期徒刑。
施用第二級毒品者，處3年以下有期徒刑。


司法院資訊處製作；財團法人民間司法改革基金會備份。
